【裁判字號】    97,訴,2616
【裁判日期】    970630
【裁判案由】    毒品危害防制條例
【裁判全文】
臺灣板橋地方法院刑事判決              97年度訴字第2616號
公  訴  人  臺灣板橋地方法院檢察署檢察官
被      告  甲○○
                    （另案於臺灣臺北監獄臺北分監執行）
上列被告因違反毒品危害防制條例案件，經檢察官提起公訴（96
年度毒偵字第9859號），本院依簡式審判程序，判決如下：
    主  文
甲○○施用第一級毒品，累犯，處有期徒刑拾月。
扣案之注射針筒壹支沒收。
    事  實
一、甲○○：(一)於民國86年間，因違反麻醉藥品管理條例等案件
    ，經本院以86年度訴字第210 號判決判處有期徒刑5 月確定
    ，並經臺灣高等法院以86年度上訴字第2580號判決判處有期
    徒刑5 年2 月確定，上開二罪刑，復經臺灣高等法院以87年
    度聲字第106 號裁定定應執行有期徒刑5 年5 月確定，入監
    執行於88年6 月21日縮短刑期假釋出監，嗣經撤銷假釋，應
    執行殘刑有期徒刑2 年8 月又25日，送監執行於94年1 月18
    日縮刑期滿執行完畢；(二)於89年間，因施用毒品案件，經本
    院以89年度毒聲字第4310號裁定送觀察、勒戒後，認無繼續
    施用毒品傾向，於89年7 月31日執行完畢釋放出所，復經臺
    灣板橋地方法院檢察署檢察官以89年度毒偵字第4915號為不
    起訴處分確定；(三)於前開(二)所示之觀察、勒戒執行完畢釋放
    後5 年內之94年間，再犯施用毒品案件，經本院以94年度訴
    字第554 號判決判處有期徒刑5 月確定；(四)於同年間，因搶
    奪案件，經本院以94年度訴字第1660號判決判處有期徒刑1
    年確定；前揭(三)、(四)所示之二罪刑，經本院以95年度聲字第
    2535號裁定定應執行有期徒刑1 年6 月確定，送監執行於96
    年5 月21日縮刑期滿執行完畢；(五)於前揭(三)所示之施用毒品
    犯行後5 年內之96年間，因三犯施用毒品案件，經本院以96
    年度訴字第3496號判決判處有期徒刑8 月確定（現經送監執
    行中）。詎其猶不知悔改，於前開(五)所示之施用毒品犯行後
    5 年內，復基於施用第一級毒品海洛因之犯意，於96年11月
    30日晚間某時許，在其位於臺北縣板橋市縣○○道133 巷29
    號2 樓之住處，將第一級毒品海洛因以清水混合稀釋後，再
    以針筒注射之方式，施用第一級毒品海洛因1 次；旋於翌日
    （即96年12月1 日）3 時30分許，在上址為警查獲，並扣得
    其所有而供其施用第一級毒品所用之注射針筒1 支，且經採
    集其尿液送驗，始悉上情。
二、案經臺北縣政府警察局海山分局報請臺灣板橋地方法院檢察
    署檢察官偵查起訴。
    理  由
一、本案被告甲○○所犯係死刑、無期徒刑、最輕本刑為3 年以
    上有期徒刑或高等法院管轄第一審案件以外之罪，其於準備
    程序中就被訴事實為有罪之陳述，經本院告知簡式審判程序
    之旨，並聽取公訴人、被告之意見後，經合議庭裁定由受命
    法官獨任進行簡式審判程序，合先敘明。
二、上揭犯罪事實，業據被告於本院審理時坦承不諱，且被告為
    警查獲後所排放之尿液，經採樣送請臺灣檢驗科技股份有限
    公司，先以EIA 酵素免疫分析法初步檢驗，再以GC/MS 氣相
    層析質譜儀法確認檢驗，均呈鴉片類陽性反應之情，有該公
    司96年12月18日濫用藥物檢驗報告1 紙在卷足參（見偵查卷
    第34頁），此外，並有查獲照片4 幀佐卷可考（見偵查卷第
    23、24頁）及被告所有而供其施用第一級毒品所用之注射針
    筒1 支扣案可資佐證，足認被告自白與事實相符，堪以採信
    。
三、按毒品危害防制條例係於92年7 月9 日修正公布，自93年1
    月9 日施行，其中第20條、第23條將施用毒品之刑事處遇程
    序，區分為「初犯」及「5 年內再犯」、「5 年後再犯」。
    依其立法理由之說明：「初犯」，經觀察、勒戒或強制戒治
    後，應為不起訴處分或不付審理之裁定；經觀察、勒戒或強
    制戒治執行完畢釋放後，「5 年內再犯」者，因其再犯率甚
    高，原實施之觀察、勒戒及強制戒治既已無法收其實效，爰
    依法追訴或裁定交付審理。至於經觀察、勒戒或強制戒治執
    行完畢釋放後，「5 年後再犯」者，前所實施之觀察、勒戒
    或強制戒治已足以遮斷其施用毒品之毒癮，為期自新及協助
    其斷除毒癮，仍適用「初犯」規定，先經觀察、勒戒或強制
    戒治之程序。從而依修正後之規定，僅限於「初犯」及「5
    年後再犯」二種情形，始應先經觀察、勒戒或強制戒治程序
    。倘被告於5 年內已再犯，經依法追訴處罰，縱其第三次（
    或第三次以上）再度施用毒品之時間，在初犯經觀察、勒戒
    或強制戒治執行完畢釋放5 年以後，已不合於「5 年後再犯
    」之規定，且因已於「5 年內再犯」，顯見其再犯率甚高，
    原實施觀察、勒戒或強制戒治，已無法收其實效，即應依該
    條例第10條處罰（最高法院95年第7 次刑事庭會議決定要旨
    可參）。查被告有如事實欄一之(二)、(三)、(五)所示之觀察、勒
    戒執行完畢及於該觀察、勒戒執行完畢5 年內再犯、三犯施
    用毒品，經法院判處罪刑確定等情，有臺灣高等法院被告前
    案紀錄表在卷可稽，被告既曾於觀察、勒戒執行完畢釋放後
    「5 年內再犯、三犯」施用毒品犯行，且經法院判處罪刑確
    定，又四犯本案施用第一級毒品之犯行，自非屬毒品危害防
    制條第20條第3 項所定「5 年後再犯」之情形。是被告於5
    年後四犯本案施用第一級毒品之罪，事證明確，應依法論科
    。
四、查海洛因係毒品危害防制條例第2 條第2 項第1 款所稱之第
    一級毒品。核被告施用第一級毒品海洛因之行為，係犯同條
    例第10條第1 項之施用第一級毒品罪。其施用第一級毒品前
    後，持有第一級毒品之低度行為，為施用之高度行為所吸收
    ，不另論罪。被告有如事實欄一之(一)、(三)、(四)所示之犯罪科
    刑及執行情形，有臺灣高等法院被告前案紀錄表在卷可稽，
    其於上開有期徒刑執行完畢後5 年內，故意再犯本案有期徒
    刑以上之罪，為累犯，應依刑法第47條第1 項之規定，加重
    其刑。爰審酌被告前因施用毒品，獲得不起訴處分之寬典，
    並經法院判處罪刑，仍無法戒絕毒癮，再次漠視法令禁制而
    犯本罪，惟其施用毒品所生危害，實以自戕身心健康為主，
    對於他人生命、身體、財產等法益，尚無明顯而重大之實害
    ，兼衡其犯罪後坦承犯罪，已知悔悟等一切情狀，量處如主
    文所示之刑，以示懲儆。扣案之注射針筒1 支，係被告所有
    而供其施用第一級毒品所用之物，業據被告供明在卷，併依
    刑法第38條第1 項第2 款之規定，宣告沒收。
五、又中華民國96年罪犯減刑條例雖於96年7 月4 日制定公布，
    並自同年月16日施行，然本案被告之犯罪日期為96年11月30
    日，係在該條例第2 條所規定之96年4 月24日以後，是本案
    核與減刑之要件不符，自不得減刑，末此指明。
據上論斷，應依刑事訴訟法273 條之1 第1 項、第299 條第1 項
前段，毒品危害防制條例第10條第1 項，刑法第11條前段、第47
條第1 項、第38條第1 項第2 款，判決如主文。
本案經檢察官王家春到庭執行職務。
中    華    民    國    97    年    6     月    30    日
                  刑事第十九庭  法  官  鄧雅心
以上正本證明與原本無異。
如不服本判決應於送達後10日內向本院提出上訴狀。
                                書記官  王小芬
中    華    民    國    96    年    6     月    30    日
附錄本案論罪科刑法條
毒品危害防制條例第十條
施用第一級毒品者，處六月以上五年以下有期徒刑。
施用第二級毒品者，處三年以下有期徒刑。


司法院資訊處製作；財團法人民間司法改革基金會備份。
